【裁判字號】    91,訴,547
【裁判日期】    920822
【裁判案由】    常業詐欺等
【裁判全文】
臺灣士林地方法院刑事判決                          九十一年度訴字第五四七號
    公  訴  人  臺灣士林地方法院檢察署檢察官
    被      告  丙○○
右列被告因偽造文書等案件，經檢察官提起公訴（八十九年度偵字第八三五號、第
六六八九號、八十九年度偵緝字第五六三號、九十年度偵字第一五四八號、第八二八
八號、第九八二二號、九十年度偵緝字第四三二號、第四三五號、第四三七號、第五
一七號、第五一八號、第五一九號、第五五六號、第五六三號、第五六六號、第五六
四號、第五八一號、第五八五號、第五八七號、第六０一號、第六０二號、第六０六
號、第六一五號、第六一六號、第六二三號、第六四八號、第六四九號、第六五九號
、第六七八號、第六九二號、第七０三號、第七０四號、第七０八號、第七一七號、
第七四五號、第七六九號、九十一年偵字第一四六九號、第一六八一號、九十一年度
偵緝字第五十三號、第六十二號、第六十九號、第七十號、第八十一號、第八十六號
、第九０號、第九十二號、第九十七號、第九十八號、第一一八號、第一二四號、第
一四０號、第一六一號、第二０九號、第二二一號、第二九０號、第三一五號、第三
三二號、第四一０號）及追加起訴（九十一年度偵緝字第八三三號、九十二年偵緝五
五一號），本院判決如左：
    主  文
丙○○共同行使偽造私文書，足以生損害於他人，累犯，處有期徒刑伍月，如易科罰
金，以參佰元折算壹日；偽造之之高登立有限公司及其負責人王登玄之印章各壹枚並
偽造在職證明書及八十七年度扣繳憑單上印文各壹枚均沒收。
    事  實
一、丙○○曾於民國八十二年間犯賭博罪，經台灣台中地方法院於八十三年一月二十
    九日判處有期徒刑四月確定，並於八十三年三月八日易科罰金執行完畢。其明知
    自己從未任職於「高登立有限公司」（下稱高登立公司）及取得任何薪資，竟然
    於八十八年二月初某日，因自己急需金錢購屋，經由報紙中之小廣告得知並委由
    當時「國聯房屋仲介有限公司」（下稱國聯公司）設於台中分公司之負責人戊○○（另行審結）代辦貸款，並由戊○○開車載丙○○從台中到台北縣三重市之國
    聯總公司。丙○○對於對於國聯公司實際負責人己○○（另行審結）、業務丁○○、會計乙○○、業務甲○○（三人均已審結）及不詳真實姓名之梁明照並陳先
    生等人，會偽造在職證明及扣繳憑單之行為，有預見其發生而其發生又不違背其
    本意，而與己○○等人基於共同行使偽造私文書、特種文書並為自己及他人不法
    所有之犯意聯絡，由己○○委由不知情之刻印師傅在不詳時地，偽刻高登立公司
    及其負責人王登玄印章各乙枚後，並在不詳時地蓋用上開印文於丙○○任職於高
    登立公司之在職證明書及八十七年所得七十七萬六千九百元之扣繳憑單上，而偽
    造私文書及特種文書；再由戊○○、丁○○於八十八年二月三日帶同丙○○持上
    開偽造之文書，共同前往遠銀汐止分行交付放款經辦人員，用以申辦信用貸款，
    足生損害於遠銀汐止分行，接著由丙○○在遠銀汐止分行自然人貸款申請書及徵
    信調查表上依丁○○所提示之小紙片親自填載前述不實的任職期間、職位及年收
    入，因而使銀行承辦人員陷於錯誤，同意核准貸款六十萬元。隨後就由丙○○等
    人提領完畢，丙○○並依約定交付二、三十萬元之佣金。嗣因丙○○僅繳納四期
    後，自八十八年七月十一日起即未按期繳納本息，經遠銀汐止分行查詢後始知受
    騙。
四、案經法務部調查局台北縣調查站移送暨遠銀汐止分行訴由台灣士林地方法院檢察
    署檢察官偵查起訴。
    理  由
一、被告丙○○於本院審理時坦承有親自填寫不實的徵信調查表向遠行汐止分行貸款
    六十萬元，惟否認犯罪，並辯稱自己只拿二、三十萬元，也是受害人等語。然查
    ：被告於本院審理時供稱其係依丁○○所拿載有高登立公司相關資料的小紙條，
    進而填載於遠銀汐止分行的徵信調查表內等語。又其係以偽造之上述文件辦理貸
    款，業經告訴代理人許育嘉於警訊、偵查指訴甚詳；並經高登立公司實際負責人
    王登玄偵查時供稱丙○○非其公司員工，丙○○所提供貸款所用之在職證明及扣
    繳憑單上大小章印文均係偽造，伊並無同意己○○等人製作上開在職證明及扣繳
    憑單。此外，並有被告丙○○親自填寫不實之徵信調查表、偽造之丙○○在職證
    明書及扣繳憑單影本各一份及攤還收息紀錄查詢表乙份在卷可證。又被告明知其
    未任職於高登立公司，且貸款須要財力及職業證明，但仍依丁○○等人之指示填
    載不實之徵信調查表，故己○○等人之偽造文書行為，當為被告所能預見，且其
    發生亦不違背其本意，依刑法第十三條二項規定以故意論。因此，足證本件被告
    犯罪事證明確，其犯行均足以認定，應依法論罪科刑。
二、核被告丙○○所為，係犯刑法第二百十六條、第二百十條、第二百十二條之行使
    偽造私文書、特種文書罪及第三百三十九條第一項之詐欺取財罪。被告與己○○
    、戊○○、丁○○、甲○○、梁明照及陳先生等人，就行使偽造私文書、特種文
    書及詐欺取財之行為，互有犯意聯絡及行為分擔，皆為共同正犯。被告己○○等
    人委由不知情之第三人偽刻上開高登立公司及其負責長登玄之大小章各一枚，為
    間接正犯；其偽造印章再偽造文書，該偽造印章的行為為偽造文書之部分行為，
    不另論罪。又其偽造私文書之低度行為，為行使之高度行為所吸收，亦不另論罪
    。被告一行為行使前開二種文書，均為想像競合犯，應依刑法第五十五條從一重
    之行使偽造私文書處斷；又被告所犯上開行使偽造私文書罪及詐欺取財罪，有方
    法結果之牽連關係，為裁判上一罪，應從一重之行使偽造私文書罪處斷。
    又被告丙○○曾於八十二年間犯賭博罪，經台灣台中地方法院於八十三年一月二
    十九日判處有期徒刑四月確定，並於八十三年三月八日易科罰金執行完畢，此有
    被告刑案查註紀錄表附卷及被告自承在卷。其於五年以內再犯本件有期徒刑以上
    之罪，為累犯，依刑法第四十七條規定加重其刑。又查刑法第四十一條業已修正
    為犯最重本刑為五年以下有期徒刑以下之刑之罪，而受六個月以下有期徒刑或拘
    役之宣告，因身體、教育、職業、家庭之關係或其他正當事由，執行顯有困難者
    ，得以一元以上三元以下折算一日，並於九十年一月十日公布施行，同年一月十
    二日生效，是被告犯罪後法律已有變更，依刑法第二條第一項前段之規定，應適
    用最有利於被告之新修正之刑法第四十一條第一項前段諭知易科罰金之折算標準
    。爰審酌被告丙○○因自己為求貸款購屋，提供不實之資力證明，及不法所得並
    所生損害程度，尚未與被告達成和解等一切情狀，量處如主文所示之刑，並諭知
    易科罰金之折算標準。
三、至於被告所行使之上開偽造扣繳憑單存根聯、在職證明書，雖係供被告犯罪所用
    之物，然業經交付遠東商銀汐止分行，已非被告所有，自無從宣告沒收；惟偽造
    之上開高登立公司及負責人大小章，並未扣案也查無滅失之證據；另所行使之扣
  繳憑單上之高登立公司大小章印文，應依刑法第二百十九條之規定，不論屬於犯
    人與否，均應宣告沒收。
據上論斷，應依刑事訴訟法第第二百九十九條第一項前段，刑法第二條第一項前段、
第二十八條、第二百十六條、第二百十條、第二百十二條、第三百三十九條第一項、
第五十五條、修正後第四十一條第一項、第四十七條、第二百十九條，罰金罰鍰提高
標準條例第一條前段、第二條判決如主文。
本案經檢察官王碧霞到庭執行職務。
中        華        民        國    九十二    年    八    月    二十二  日
                                  臺灣士林地方法院刑事第二庭
                                      法  官
右正本證明與原本無異。
如不服本判決，應於判決送達後十日內，向本院提出上訴狀。
                                      書記官
附錄本案論罪科刑判決：
中華民國刑法第二百十六條
行使第二百十條至第二百十五條之文書者，依偽造、變造文書或登載不實事項或使登
載不實事項之規定處斷。
中華民國刑法第二百十條
偽造、變造私文書，足以生損害於公眾或他人者，處五年以下有期徒刑。
中華民國刑法第二百十二條
偽造、變造護照、旅券、免許證、特許證及關於品行、能力服務或其他相類之證書、
介紹書，足以生損害於公眾或他人者，處一年以下有期徒刑、拘役或三百元以下罰金
中華民國刑法第二百十七條
偽造印章、印文或署押，足以生損害於公眾或他人者，處三年以下有期徒刑。
盜用印章、印文或署押，足以生損害於公眾或他人者，亦同。
中華民國刑法第三百三十九條第一項：
意圖為自己或第三人不法之所有，以詐術使人將本人或第三人之物交付者，處五年以
下有期徒刑、拘役或科或併科一千元以下罰金。


司法院資訊處製作；財團法人民間司法改革基金會備份。
